臺灣嘉義地方法院民事判決　　　　　　　99年度勞訴字第32號
原　　　告　臺灣省農工企業股份有限公司
法定代理人　洪復琴
訴訟代理人　張修齡
　　　　　　林福陽
被　　　告　邱國川
上列當事人間請求返還勞工保險補償金事件，經本院於民國100
年3月31日言詞辯論終結，判決如下：
    主      文
被告應給付原告新台幣柒拾萬伍仟壹佰捌拾肆元，及自民國九十
九年十月二十五日起至清償日止，按週年利率百分之五計算之利
息。
訴訟費用新台幣柒仟柒佰壹拾元由被告負擔。
本判決原告如以新台幣貳拾肆萬元為被告供擔保後，得假執行；
但被告如以新台幣柒拾萬伍仟壹佰捌拾肆元為原告預供擔保，得
免為假執行。
    事實及理由
一、本件被告經合法通知，未於言詞辯論期日到場，核無民事訴
    訟法第386 條各款所列情形，爰依原告之聲請，由其一造辯
    論而為判決。
二、原告起訴主張：緣被告前為原告所屬嘉義機械廠員工，於民
    國（下同）84年2月1日，依原告「臺灣省農工企業股份有限
    公司專案精簡計畫」（下稱專案精簡計畫）受資遣，領取「
    勞工保險補償金」（下稱系爭補償金）新台幣（下同）713,
    184 元，並由被告書立切結書，對所領取之系爭補償金，於
    日後再參加各該保險領取養老或老年給付時，願繳還原告。
    嗣被告於受資遣後再加入勞工保險，並於99年2 月26日申請
    老年年金給付，勞工保險局審核通過後通知被告將每月核給
    其6,463 元之老年年金，則依前述「專案精簡計畫」規定及
    被告於領取系爭補償金時出具之切結書，被告應歸還系爭補
    償金，原告乃於99年3 月16日發函催告被告繳回系爭補償金
    ，被告於接獲原告之催告函後，於99年5月6日重新切結並向
    原告請求以分期方式清償至完畢為止，詎料，被告於獲勞工
    保險局撥款後，僅於99年7月6日以匯款方式繳還補償金8,00
    0元後，自99年8月起即未再匯款返還系爭補償金，原告前以
    電話數次向被告催討，被告則明白表示拒絕依其承諾之還款
    方式返還其所領之補償金，且主張匯款費用應由原告負擔，
    然本件被告履行還款義務應向原告住所地為之，原告本不需
    負擔匯款費用之不利益，本件被告實無還款誠信，且以諸多
    藉口拒絕繳回其積欠之勞保補償金，為此，爰依法提起本件
    訴訟，並主張：(一)先位聲明：(1)被告應給付原告705,184
    元，及自本件支付命令送達被告之翌日起至清償日止按週年
    利率百分之5計算之利息；(2)訴訟費用由被告負擔；(3 )原
    告願供擔保請准宣告假執行。另因被告於勞工保險條例改制
    後選擇年金給付，請勞保局按月核給6,463 元之老年年金，
    倘法院不採原告先位聲明請求被告一次返還補償金，則請求
    依備位聲明判決，(二)並備位聲明：(1)被告應自100年2 月
    起按月於每月底給付6,463元予原告，迄70萬5,184元清償完
    畢為止；(2)訴訟費用由被告負擔；(3)原告願供擔保，請准
    宣告假執行。
三、被告雖未於最後1 次言詞辯論期日到庭，惟據其先前到庭陳
    稱：對於原告所主張之金額表示無意見，只是對於還款方式
    有爭執，因為每個月匯款2,000 元，伊要負擔30元之手續費
    ，希望原告可以分攤手續費等語，資為抗辯，並聲明：原告
    之訴及其假執行之聲請均駁回；訴訟費用由原告負擔；如受
    不利判決，願供擔保請准宣告免為假執行。
四、本院之判斷：
(一)本件原告主張之事實，業據其提出與所述相符之切結書（本
    院卷第21頁）、台灣省政府函原告「專案精簡計畫」（本院
    卷第22-23頁）、勞工保險局函（本院卷第26 頁）、原告催
    告函影本及回執（本院卷第27頁）、99年5月6日被告重新簽
    立之切結書（本院卷第28頁）、被告分期還款申請書（本院
    卷第29頁）、勞保補償金還款保證書（支付命令卷）、99年
    7月6日被告匯款證明（本院卷第30頁）為證，且互核相符，
    堪信為真實；況參諸被告亦自承：「我要還錢，但是我只是
    對還款方式有爭執，因為每個月匯2,000 元，我都有負擔手
    續費30元，希望這個部分原告可以分攤」等語（本院卷第34
    頁），足認被告對於應償還原告之款項及數額均不爭執，僅
    對匯款手續費是否應由原告分擔有意見，則綜合本件證據資
    料以觀，自堪信原告之主張為真正。
(二)況參諸被告不否認其真正之「申請書」（本院卷第29頁）所
    載內容，略謂：「本人邱國川（即被告），願依本人於民國
    84年2月1日所立切結書繳還本人前領取之老年給付補償金新
    台幣（下同）71萬3,184 元予貴公司（即原告），請貴公司
    同意本人以分期給付之方式於每月1 日（遇例假日順延）匯
    款2,000 元（本人同意以勞工保險局匯款老年年金予本人之
    銀行帳戶，辦妥自動轉帳申請，按月匯款）至貴公司之中國
    信託商業銀行帳戶內，如有逾二期（即二個月）未給付則視
    為全數到期」等語，足認兩造對於還款方式，本約定應由被
    告按月匯款至原告之中國信託商業銀行帳戶，則因匯款所生
    相關手續費，自應由債務人即被告自行負擔，從而被告抗辯
    希望原告共同分擔每月手續費云云，尚乏依據；更何況本件
    被告應分期償還給原告之系爭補償金，屬於被告單方對原告
    負有債務，並非屬雙方債務，亦無民法第264 條所定同時履
    行抗辯問題，是被告執此拒絕履行債務，於法自屬無據。
(三)復按遲延之債務，以支付金錢為標的者，債權人得請求依法
    定利率計算之遲延利息；但約定利率較高者，仍從其約定利
    率；而應付利息之債務，其利率未經約定，亦無法律可據者
    ，週年利率為百分之5，民法第233條第1項及第203條定有明
    文。準此，本件依前述「申請書」之約定，被告如逾2 期未
    給付分期款，則全部債務均視為到期，被告應喪失期限利益
    ，從而原告主張被告自99年8 月間起即未再給付分期款，全
    部債務應視為到期，並依契約之法律關係請求被告給付705,
    184 元，及自支付命令送達之日即99年10月25日起按年息百
    分之5計算之利息，自屬有據，應予准許。
五、綜上所述，原告先位聲明主張依兩造間契約之法律關係，被
    告應給付原告705,184 元，及自99年10月25日起至清償日止
    ，按年息百分之5 計算之利息，為有理由，應予准許。而原
    告先位之訴既屬有理由，而經本院判決勝訴，則其備位聲明
    之主張自毋庸續予斟酌審究，併此敘明。至於原告及被告分
    別陳明願供擔保，請准宣告假執行及免為假執行，經核均無
    不合，爰分別酌定相當擔保金額併准許之。
六、按法院為終局判決時，應依職權為訴訟費用之裁判，民事訴
    訟法第87條第1 項定有明文。本件原告之請求既屬有理由，
    而經本院判決勝訴，則有關第一審裁判費7,710 元，應由敗
    訴之被告負擔。
七、據上論結，本件原告之訴為有理由，依民事訴訟法第385條
    第1項前段、第78條、第87條第1項、第390條第2項、392條
    第2項，判決如主文。
中    華    民    國  100    年    4    月    14    日
                  民一庭法  官  周俞宏
以上正本係照原本作成
如對本判決上訴須於判決送達後20日內向本院提出上訴狀
如委任律師提起上訴者，應一併繳納上訴審裁判費。
中    華    民    國  100    年    4    月    14    日
                            書記官  劉怡欣